臺中高等行政法院判決
　　　　　　　　　　　　　　　　九十四年度訴字第三一五號
　　　　　　　　　　　　　　　.
原　　　告　甲○○
訴訟代理人　乙○○
被　　　告　行政院農業委員會水土保持局第二工程所
代　表　人　丙○○
訴訟代理人　丁○○
上列當事人間因有關核發證明事務事件，原告不服公務人員保障
暨培訓委員會中華民國九十三年一月十三日九三公審決字第○○
○二號復審決定，提起行政訴訟。本院判決如下︰
主  文
原告之訴駁回。
訴訟費用由原告負擔。
事  實
甲、事實概要：緣原告原任職被告技佐，其傷殘命令退休乙案，
    前經銓敘部民國九十二年七月三日部退四字第○九二二二五
    九八一四號函核定，自九十二年八月八日退休生效在案。原
    告前於九十二年五月廿八日檢具公教人員因公殘廢慰問金申
    請表及中國醫藥大學附設醫院診斷證明書，簽請被告准予函
    轉權責機關核定發給公教人員因公殘廢慰問金。經被告函報
    行政院農業委員會水土保持局（下稱水保局），該所以同年
    七月廿八日水保人字第○九二一八一七一一三號函覆應檢附
    由機關出具之「公教人員因公殘廢證明書」以憑辦理。被告
    乃以同年八月十八日水保人二字第○九二一九四二六九八函
    覆原告，以無法認定其因病成殘屬於因公所致，否准原告所
    請。原告復於同年九月二日函請被告儘速出具「公教人員因
    公殘廢證明書」並陳轉其慰問金申請案，仍遭被告否准。原
    告不服，於同年九月十三日向被告函明決意提起復審，並於
    同年九月廿五日再次函請被告儘速出具公教人員因公殘廢證
    明書陳報水保局核辦。被告以原告已提起復審，乃於同年十
    一月十八日函移公務人員保障暨培訓委員會並經該會復審決
    定駁回。原告仍不服，遂提起本件行政訴訟。
乙、兩造聲明：
一、原告聲明求為判決：被告應依公教員工因公傷殘死亡慰問金
    發給辦法第八條第一項第二款規定出具原告因公殘廢證明書
    ，連同原告九十二年五月廿八日申請發給慰問金案，層報銓
    敘部核辦，並以副本抄知原告。
二、被告聲明求為判決：原告之訴駁回。
丙、兩造之陳述：
壹、原告起訴意旨略以：
一、按依公教員工因公傷殘死亡慰問金發給辦法第八條第一項第
    二款之規定，公教員工因公殘廢者，應由其服務機關、學校
    於員工確定殘廢之日起三個月內，檢具「公教員工因公殘廢
    慰問金申請表」一式二份，連同服務機關、學校出具之「公
    教員工因公殘廢證明書」及中央衛生主管機關評鑑合格地區
    醫院以上之醫院出具之殘廢等級證明書，循行政程序函請權
    責機關核定後發給。可見本案被告僅有查明事實並出具證明
    之責，並無准駁之權，是水保局既已來函指示應檢附由機關
    出具之「公教人員因公殘廢證明書」以憑辦理，被告實不應
    擅以無法認定原告因公成殘為由，而否准原告所請。
二、次按公殘慰問金之申請，須出具醫院證明及服務機關證明，
    係因前者僅證明殘廢狀況，而後者則證明殘廢經過之事實，
    方得發現真實以憑核辦，兩者並無重複。原告於擔任被告技
    佐期間，工作努力，此有被告所屬第二課九十三年九月三日
    簽文可證，嗣原告於八十七年十一月卅日上午八時二十分發
    病時，不僅有在場同事林景輝、鄭憲武及林和青等三人證明
    ，並為被告九十三年四月十九日水保貳人證字第○九三○四
    一九號服務證明書擔任工作欄末段所詳載，另有醫院初診證
    明及請假記錄可稽，此為雙方所不爭執之事實。原告右眼病
    變後，因左眼視力正常，仍抱病從公至九十三年五月廿六日
    雙目失明成殘為止，此亦有「公教人員保險殘廢證明書」可
    資為證。是原告當日於辦公廳發生意外受傷絕非虛假，符合
    首揭規定，被告自應將此情形出具證明書報請水保局核轉。
    至於該殘病是否因公所致，依首揭規定即應由醫院審查。按
    中國醫藥大學附設醫院九十二年九月一日診斷證明書略謂：
    「雙眼視網膜病變，右眼球萎縮，左眼無水晶體症。治療經
    過：眼睛應多休息不宜從事專注費神的眼力作業，如患者所
    述之電腦繪圖、工程製圖、工程設計等相關工作。患者於疾
    病初期沒有治療與保養，依舊經常性的忙碌專注費神的眼力
    工作，故罹患各種併發症之機率大增，如乾眼症、白內障、
    青光眼等，積勞成痼疾，以致病情加速惡化，造成眼睛重大
    損害，甚至失明。」該院初診證明書亦謂：「患者於八十七
    年十一月卅日於本院眼科初診，當時主訴為右眼中心盲點。
    」綜上所述，原告之因病成殘確屬因公所致，惟被告竟未予
    採納並否准原告所請，實屬違誤。另被告於九十四年八月四
    日準備程序復主張本案應為公務人員退休法範圍，亦屬錯誤
    。
貳、被告答辯意旨略以：
一、按依據公務人員退休法施行細則第十條之規定，所稱因公受
    傷病，係指具有下列情事之一者而言：(一)因行職務所生之危
    險，以致傷病。(二)因辦公往返或在辦公場所遇意外危險，以
    致傷病。(三)非常時期在任所遇意外危險，以致傷病。(四)盡力
    職務，積勞過度，以致傷病。因公殘廢者，應提出服務機關
    證明書，並應繳驗中央衛生主管機關評鑑合格地區醫院以上
    之醫院證明書。原告於八十七年十一月卅日上午八時二十分
    在辦公室忽感覺右眼一片漆黑，緊急請假就醫，經財團法人
    私立中國醫藥學院附設醫院八十七年十一月卅日及八十八年
    五月十日等各診斷證明書，均診斷為「雙眼糖尿病增生性視
    網膜病變」，發病後遍訪中西名醫，經過無數次門診手術，
    終於九十二年四月廿八日確定成殘。
二、原告於八十七年十一月卅日上午上班後請事假就醫，第二天
    十二月一日上班後即請休假，第三天後即如往常上班，直至
    八十八年五月十九日經財團法人私立中國醫藥學院附設醫院
    診斷係為糖尿病增生性視網膜病變。是原告因病成殘尚無法
    認定合乎前揭公務人員退休法施行細則第十條因公傷病規定
    ，核與因公事由無直接因果關係，基於職權被告自無法同意
    發給原告因公傷病證明書。
理  由
一、本件原告聲明為被告應依公教員工因公傷殘死亡慰問金發給
    辦法第八條第一項第二款規定出具原告因公殘廢證明書，連
    同原告九十二年五月廿八日申請發給慰問金案，層報銓敘部
    核辦，並以副本抄知原告。經本院於言詞辯論期日時對原告
    予以闡明，原告稱並非請求被告對其核發原告因公殘廢證明
    書及對其作成行政處分，而係被告應依公教員工因公傷殘死
    亡慰問金發給辦法（行為時）第三條及第八條之相關規定，
    為上開行為，是本件係原告請求被告為此事實行為，屬行政
    訴訟法第八條第一項規定之給付訴訟，合先敘明。
二、本件原告原任職被告機關技佐，其傷殘命令退休乙案，前經
    銓敘部核定，自九十二年八月八日退休生效在案。如事實欄
    所示過程，原告於九十年五月至九月間，檢具公教人員因公
    殘廢慰問金申請表及中國醫藥大學附設醫院診斷證明書，三
    度函請被告儘速出具公教人員因公殘廢證明書陳報水保局核
    辦未果，遂提起本件行政訴訟。訴稱：依公教員工因公傷殘
    死亡慰問金發給辦法第八條第一項第二款之規定，公教員工
    因公殘廢者，應由其服務機關、學校於員工確定殘廢之日起
    三個月內，檢具「公教員工因公殘廢慰問金申請表」一式二
    份，連同服務機關、學校出具之「公教員工因公殘廢證明書
    」及中央衛生主管機關評鑑合格地區醫院以上之醫院出具之
    殘廢等級證明書，被告僅有查明事實並出具證明之責，原告
    於擔任被告技佐期間，工作努力，於八十七年十一月卅日上
    午八時二十分發病時，仍抱病從公至九十三年五月廿六日雙
    目失明成殘為止，是原告當日於辦公廳發生意外受傷絕非虛
    假，符合上開規定，被告自應將此情形出具證明書報請水保
    局核轉等語。
三、按「本辦法所稱因公受傷、殘廢、死亡，指因下列情事之一
    ，致受傷、殘廢或死亡者：一執行職務發生意外。二公差遇
    險。三在辦公場所發生意外。」、「慰問金之申請程序及核
    定權責如下：一申請程序：．．．(二)公教員工因公殘廢者，
    應由其服務機關、學校於員工確定殘廢之日起三個月內，檢
    具「公教員工因公殘廢慰問金申請表」一式二份，連同服務
    機關、學校出具之「公教員工因公殘廢證明書」及中央衛生
    主管機關評鑑合格地區醫院以上之醫院出具之殘廢等級證明
    書，循行政程序函請權責機關核定後發給。」行為時公教員
    工因公傷殘死亡慰問金發給辦法（該辦法業於九十三年一月
    廿七日廢止）第三條及第八條第一款第(二)目分別定有明文。
四、次按公教員工因公傷殘死亡慰問金發給辦法訂定之意旨，在
    增進公教員工工作士氣，鼓勵其奮勇從公，使無後顧之憂；
    慰問金發給辦法發給之慰問金係撫卹金之外加發之給與。慰
    問金發給辦法草案前於研議時，為符該辦法規定之意旨及考
    量地方經費負擔問題，依該辦法發給慰問金之條件，應以發
    生受傷、殘廢、死亡之事故與因公事由具有直接因果關係者
    為限，並將該辦法草案原列之「公差罹病」及「於辦公往返
    途中發生意外」二項因公事由予以刪除；此有經人事行政局
    於九十一年四月二十五日邀集相關機關會商獲致結論可稽，
    是以合於依慰問金發給辦法給與之受傷、殘廢或死亡，應係
    意外、遇險等外來遽烈意外原因之直接結果，亦即該受傷、
    殘廢或死亡結果須與疾病或其他內發原因無直接關聯，方符
    慰問金發給辦法之法規本旨，並與撫卹金之給與相區別。是
    以公教員工於執行職務時、或於辦公場所或奉派出差時「猝
    發疾病」而受傷、殘廢或死亡，如其受傷、殘廢或死亡與意
    外、遇險等外來遽烈意外原因無直接關聯，尚不得依該辦法
    發給慰問金。
五、經查，依卷附原告公教人員保險殘廢證明書，載明原告右眼
    球萎縮，視力無光感，左眼視網膜病變非常嚴重，視力僅餘
    光感，無法再作治療，確定成殘，並經中國醫藥大學附設醫
    院診斷於九十二年五月廿六日證明，是原告成殘事實，自可
    認定。惟此證明書原因欄記載原告因工程測量、設計、圖面
    繪製電腦操作等致視力模糊；另被告出具之原告服務證明書
    ，雖載明原告於八十七年十一月三十日上午八時二十分在本
    所辦公室，操作電腦時，右眼發生病變時即請假自行就醫等
    語，足認原告於被告任職期間，雖有成殘之事實，縱使其於
    八十七年十一月三十日發病，惟係其於辦公室操作電腦時，
    惟並非意外事故，或因奉派出差時，遭意外、遇險等外來遽
    烈突發原因所致，又其成殘時係於九十二年間，此時距發病
    時已間隔數年，其殘廢顯非與意外或外來突發原因有所關聯
    ，依上開說明，此情形並不符合上開行為時公教員工因公傷
    殘死亡慰問金發給辦法第三條規定給與慰問金之要件，原告
    主張其於執行職務時因發生意外致殘，自非事實。
六、依上，原告於任職於被告期間，雖有成殘之事實，惟此並非
    其執行職務或於辦公場所發生意外抑或為公差遇險，與上開
    規定不合，是原告請求被告應依公教員工因公傷殘死亡慰問
　　金發給辦法第八條第一項第二款規定（該辦法應屬行為時，
　　又該規定似為第八條第一款第(二)目）出具原告因公殘廢證明
    書，連同原告九十二年五月廿八日申請發給慰問金案，層報
    銓敘部核辦，並以副本抄知原告，自屬無據，本件原告之訴
    為無理由，應予駁回。
據上論結，本件原告之訴為無理由，依行政訴訟法第一百九十五
條第一項後段、第九十八條第三項前段，判決如主文。
中　　華　　民　　國　　94　　年　　8　　月 　24　　　日
                第三庭審判長法  官　沈　應　南
                            法  官　林　秋　華
                            法  官　許　武　峰
以上正本證明與原本無異。
如不服本判決，應於判決送達後20日內向本院提出上訴書狀，其
未表明上訴理由者，應於提起上訴後20日內向本院提出上訴理由
書（須依對造人數附具繕本）；如於本判決宣示或公告後送達前
提起上訴者，應於判決送達後20日內補提上訴理由書（須附繕本
）。未表明上訴理由者，逕以裁定駁回。
提起上訴應預繳送達用雙掛號郵票390元（34元及5元郵票各10份
)。
中　　華　　民　　國　　94　　年 　 8　  月　　30     日
　　　　　　　　　　　　    書記官　陳  鼎  鈞
